最高法院刑事判決　　　　　　　　　 111年度台上字第2546號
上　訴　人　徐京緯


上列上訴人因違反毒品危害防制條例等罪案件，不服臺灣高等法
院臺中分院中華民國111年2月22日第二審判決（111 年度上訴字
第98號，起訴案號：臺灣苗栗地方檢察署110 年度少連偵字第32
號、110年度偵字第2416號），提起上訴，本院判決如下：
    主  文
上訴駁回。
    理  由
按刑事訴訟法第377 條規定：上訴於第三審法院，非以判決違背
法令為理由，不得為之。是提起第三審上訴，應以原判決違背法
令為理由，係屬法定要件。如果上訴理由書狀並未依據卷內訴訟
資料，具體指摘原判決不適用何種法則或如何適用不當，或所指
摘原判決違法情事，顯與法律規定得為第三審上訴理由之違法情
形，不相適合時，均應認其上訴為違背法律上之程式，予以駁回
。
查：
本件原判決維持第一審論處上訴人甲○○共同販賣第四級毒品
  而混合二種以上之毒品未遂罪刑（處有期徒刑1年6月）、共同
  販賣第三級毒品未遂罪刑（處有期徒刑1 年11月），並定應執
  行有期徒刑3年2月，另為沒收（追徵）宣告之判決，駁回上訴
  人在第二審之上訴，已綜合卷內所有證據資料及調查證據之結
  果，敘明認定上訴人有原判決犯罪事實欄一、二所載，分別與
  張生酩（另案審結）共同販賣第四級毒品而混合二種以上之毒
  品未遂，以及與少年賴○○（民國92年7 月生，名字詳卷，另
  由少年法庭審理）共同販賣第三級毒品未遂等犯行之得心證理
  由。
經核原判決之採證認事並無違反經驗法則、論理法則，亦無任
  意推定犯罪事實、違背證據法則、判決理由不備、理由矛盾或
  不適用法則、適用法則不當之違誤。
再：
㈠刑之量定，乃法律賦予法院自由裁量之事項，倘於科刑時，已
  以行為人之責任為基礎，並斟酌刑法第57條所列各款事項，而
  未逾越法定刑度，即難謂違法。又數罪併罰，分別宣告多數有
  期徒刑者，於各刑中之最長期以上，各刑合併之刑期以下，定
  其刑期，但不得逾30年，刑法第51條第5 款定有明文。此刑之
  酌定，亦屬法院得依職權自由裁量之事項，如未逾越上開規定
  之外部界限、定應執行刑之恤刑目的，即不得指為違法。本件
  原判決已敘明第一審如何以上訴人犯罪責任為基礎，經審酌刑
  法第57條所定科刑輕重應審酌之事項（包括其品行、智識程度
  、生活狀況、犯罪動機、目的、手段、所生損害暨犯後態度等
  一切情狀），所量處之刑均屬低度刑，並無過重或違反比例、
  公平原則情形，應屬妥適，上訴人於原審以其家庭狀況、學歷
  、所獲利益極低，僅為下游之零售販賣等情指摘第一審判決量
  刑過重，請求從輕量刑云云，為無理由；且對於上訴人所犯 2
  罪，於各刑中之最長期以上，各刑合併之刑期以下，酌定其應
  執行之刑，亦符合法律授予裁量權之目的，無違內部性界限，
  並無上訴人於原審所指摘之過重或違反比例、公平原則之情形
  等旨（見原判決第11至13頁）。核原判決對上訴人之科刑及酌
  定應執行刑，並無理由不備、適用法則不當，亦無逾越法定刑
  度、濫用量刑職權等情事，自不得率指為違法。
㈡刑法第59條規定之酌量減輕其刑，必須犯罪另有特殊之原因與
  環境，在客觀上足以引起一般同情，認為即使予以宣告法定最
  低度刑，猶嫌過重者，始有其適用。此項犯罪情狀是否顯可憫
  恕而酌量減輕其刑之認定，亦係法院得依職權自由裁量之事項
  。原判決未適用刑法第59條規定減輕上訴人之刑，自無不適用
  法則或適用法則不當之違法。何況，原判決已詳細說明，如何
  經考量上訴人之犯罪情節，在客觀上顯不足以引起一般人之同
  情，難認有何法重情輕、可堪憫恕之處，自無從依刑法第59條
  酌減其刑等旨（見原判決第8至9頁），亦無判決理由不備可言
  。上訴人雖援引本院107年度台上字第2797號、108年度台上字
  第2686號等判決，指摘原判決量刑過重及未適用刑法第59條規
  定減輕其刑，係不適用法則之違背法令云云，然個案情節不一
  ，尚難比附援引。
上訴人之上訴意旨並未依據卷內訴訟資料，具體指摘原判決有
  何違背法令之情形，仍執陳詞，泛稱：原審未妥適審酌上訴人
  家境、學歷、所獲利益極低，僅為下游之零售販賣，量刑過重
  ，將使上訴人家庭頓失依靠，又未參酌本院上開裁判意旨，遽
  認無適用刑法第59條規定之餘地，均有未適用法則之違法等語
  ，僅就原審量刑適法職權行使及原判決已明白論斷之事項，再
  為爭執，核與法律規定得為第三審上訴理由之違法情形不相適
  合。
綜上，應認上訴人之上訴為違背法律上之程式，予以駁回。
據上論結，應依刑事訴訟法第395條前段，判決如主文。
中    華    民    國   111    年    5     月    11    日
                  刑事第四庭審判長法  官  林  立  華  
                                  法  官  謝  靜  恒  
                                  法  官  林  瑞  斌  
                                  法  官  王  敏  慧  
                                  法  官  李  麗  珠  
本件正本證明與原本無異
                                  書記官
中    華    民    國   111    年    5     月    17    日